【裁判字號】    92,訴,1604
【裁判日期】    920814
【裁判案由】    偽造文書等
【裁判全文】
臺灣臺中地方法院刑事判決                        九十二年度訴字第一六四號
    公  訴  人  臺灣臺中地方法院檢察署檢察官
    被      告  甲○○
                庚○○
    右  一  人
    選任辯護人  林春祥律師
右列被告等因偽造文書等案件，經檢察官提起公訴（九十二年度偵字第五八五號），
本院判決如左：
    主  文
甲○○、庚○○共同連續行使偽造私文書，足以生損害於他人，甲○○係累犯，處有
期徒刑陸月，庚○○處有期徒刑伍月，如易科罰金，均以參佰元折算壹日。庚○○緩
刑貳年。
    事  實
一、甲○○前曾於民國八十年間，因違反麻醉藥品管理條例案件，經判處有期徒刑七
    年確定，於八十六年十一月十七日縮短刑期執行完畢。其與前妻庚○○（二人於
    九十二年一月二十九日離婚）於九十年十二月十日共同成立互助會，並由甲○○
    擔任會首，出面向辛○○、戊○○、乙○○、己○○等人招攬入會，且未徵得林
    清欽同意，逕自以其名義出名入會，以上會員連同會首共計十五人，約定每會每
    月新臺幣（下同）三萬元，採外標方式標會，外標底標二千五百元，開標地點位
    於臺中縣太平市○○街八巷三號三樓住處（有時在會員乙○○位於臺中縣太平市
    ○○里○鄰○○路○段一０七號住處開標），期間至九十二年二月十日屆滿。詎
    甲○○因經商失敗，經濟陷於窘困，竟與庚○○共同基於行使偽造私文書及意圖
    為自己不法所有之概括犯意聯絡，由甲○○分別於九十一年三月十日及五月十日
    ，先後在其位於臺中縣太平市○○街八巷三號三樓住處及乙○○位於臺中縣太平
    市○○里○鄰○○路四萬一０七號住處，利用全部會員未到場競標，或僅少數會
    員到場競標之機會，分別冒用林清欽及辛○○之名義，在紙張上書寫六千元及六
    千六百元等依習慣足以為表示標單利息之金額，以為投標用意之證明後，參與投
    標，得標後於開標後三日內由甲○○及庚○○向會員乙○○、己○○等活會會員
    佯稱係林清欽、辛○○等人標得會，而使各該活會會員等人陷於錯誤，均繳交活
    會會款予甲○○及庚○○，並足以生損害於林清欽及辛○○，以上二次冒標甲○○、庚○○共計詐得六十萬元款項。
二、案經乙○○、己○○訴由臺灣臺中地方法院檢察署檢察官偵查起訴。
    理  由
一、訊據被告甲○○坦承右開犯罪事實不諱，核與告訴人乙○○（於本院審理時則以
    證人身份訊問）、己○○於警、偵訊及本院審理期間指訴情節相符，復有互助會
    簿影本及歷次得標者名單影本各乙份為證，並經證人林清欽於檢察官偵訊時證稱
    並未入會，也未同意被告二人以其名義入會及標會等語，及證人辛○○於檢察官
    偵訊及本院審理時具結證述：事先並未同意被告二人以其名義標會，截至目前伊
    仍為活會會員等詞在卷，足見被告甲○○自白確與事實相符。另訊據被告庚○○
    則矢口否認有何行使偽造私文書、詐欺取財等犯行，辯稱：整個互助會都由被告
    甲○○處理，伊只有在被告甲○○忙碌時，才代為前往收取互助會款，得標者何
    人都是被告甲○○告知後再由伊轉達，部分則由甲○○以電話通知各互助會員，
    伊並不清楚有冒標情事云云。然查，本件互助會款大部分均由被告庚○○前往收
    取會款，之前曾加入被告甲○○招攬之互助會，也都是被告庚○○前來收款，被
告庚○○經常到乙○○及己○○住處走動等情，業據告訴人己○○於檢察官九十
    二年一月二十二日偵訊及本院九十二年七月二十二日審理時指稱明確；另證人辛○○於本院同日審理時，證陳：伊並不知道九十一年五月十日遭冒標之事，因為
    大家都是朋友，每次收會款時，都由被告甲○○或庚○○來收款，來收款的人都
    會說是何人得標，九十一年五月十日開標之該次，是被告庚○○向伊太太收會款
    ，當時被告庚○○有說一個得標者名字，但伊忘記了，伊並沒有去看過開標等詞
    ；另證人乙○○於本院九十二年七月三十一日審理時，亦具結證述：開標時是被
    告甲○○主持開標，被告庚○○因與伊弟媳很熟，經常到伊住處走動，開標時被
    告庚○○有聯絡標會時間，但伊都是接到被告甲○○的電話，收會款者有時是甲○○，有時是庚○○，來收款時，他們也會告知是何人得標等詞；證人丙○○於
    本院審理時亦證述：伊以先生戊○○名義標會，當時看標時，已有三、四張標單
    在桌上，被告甲○○有先告稱當日何人要標會，並將折起來的標單逐一打開，唸
    出得標者姓名，開標後可以看到全部的標單，當時被告庚○○就在旁邊等節。被
    告甲○○亦不否認被告庚○○係一家庭主婦身份，伊主持開標時被告庚○○亦有
    在家，此二次共收得約九十餘萬元款項等情；被告庚○○復直承被告甲○○主持
    開標時，伊有時在場，有時不在場，曾前往各互助會員處收款並告知得標者姓名
    之情，於警詢及本院審理時對該互助會何時成立、會員人數、每會金額、投標時
    地及投標方式應書寫標單等項均能明確陳述，並於警、偵訊時一再表示確有戊○○、辛○○、丁○○、林清欽等四人入會，並無冒標之情事，足見被告庚○○對
    該互助會知之甚詳。被告庚○○既於開標後長期向活會會員收取會款，並告稱得
    標者姓名，自當知悉何人得標及標金多少；參以被告庚○○與被告甲○○係夫妻
    關係，同財共居，其對於被告甲○○經濟狀況當知之甚稔，卻於九十一年三月及
    五月份開標後，家中有九十餘萬元鉅額會款，卻反常地未交予得標者，被告庚○○自不能諉為不知；且其為遭冒用之林清欽外甥女，對於該互助會九個多月之存
    續期間，林清欽均未到其住處或以電話聯絡標會事宜及其未曾向林清欽收取會款
    ，焉有不知之理，甚或於案發後才告訴林清欽有冒用其名義之情事等節，足見被
    告庚○○對於該互助會之事務確有參與，並非僅止於開標後代被告甲○○向會員
    收取會款如此而已，其等間應有共同冒標之犯意聯絡極明，被告甲○○於本院審
    理時迴護被告庚○○之詞，為本院所不採，被告庚○○前開辯解顯無可採。至證
    人乙○○等人或稱互助會均由被告甲○○招攬聯絡，未與被告庚○○接洽，亦僅
    屬被告二人內部犯行如何分擔之問題。又無論何人得標，各死會本應繳付會款三
    萬元加上其先前各次得標之款項予會首，是被告二人本案冒標行為顯係針對活會
    會員，故被告二人詐欺所得款項應扣除其等自死會會員處收得之款項，亦即九十
    一年三月冒標詐欺所得為十一名會員會款即三十三萬元，同年五月冒標詐欺所得
    為九名會員會款即二十七萬元，以上合計六十萬元，併予敘明。本件事證業臻明
    確，被告二人犯行均堪認定。
二、核被告二人所為，均係犯刑法第二百十六條、第二百二十條、第二百十條行使偽
    造準私文書罪及同法第三百三十九條第一項之詐欺取財罪。被告二人彼此間有犯
    意聯絡及行為分擔，為共同正犯。其等偽造署押為偽造準私文書之部分行為，不
    另論罪，偽造準私文書而後行使，偽造之低度行為應為行使之高度行為所吸收，
    應依行使論擬。又被告二人先後二次行使偽造準私文書及詐欺等犯行，均時間緊
接，手段相同，所犯構成要件復相同，顯均係基於概括犯意反覆為之，均為連續
    犯，均依刑法第五十六條規定各論以一罪，並均依法加重其刑。至其等所犯前開
    二罪間具有方法與結果之牽連關係，為牽連犯，依刑法第五十五條規定從一重之
    行使偽造準私文書罪處斷。又被告甲○○前曾於八十年間，因違反麻醉藥品管理
    條例案件，經判處有期徒刑七年確定，於八十六年十一月十七日縮短刑期執行完
    畢，有臺灣臺中地方法院檢察署刑案資料查註紀錄表及臺灣高等法院被告全國前
    案紀錄表各乙紙在卷佐參，其於執行完畢後五年內再犯本案有期徒刑以上之罪，
    為累犯，依刑法第四十七條規定加重其刑，並依法遞加重其刑。爰審酌被告二人
    素行、犯罪動機、手段、方法、參與程度、犯後態度及詐欺所得金額，已與告訴
    人乙○○達成和解，有和解書一份在卷佐參等一切情狀，分別量處如主文所示之
    刑，並均諭知易科罰金之折算標準。末查，被告庚○○前未曾受有期徒刑以上刑
    之宣告，有臺灣臺中地方法院檢察署刑案資料查註紀錄表及臺灣高等法院被告全
    國前案紀錄表各乙紙在卷佐徵，其係初犯，雖否認犯行，然究非十惡不赦之人，
    其經此偵審教訓，當益知戒慎而無再犯之虞，本院認前之宣告刑，以暫不執行為
    適當，爰併予宣告緩刑二年，以勵自新。至被告二人於標單上偽造之「林清欽」
    、「辛○○」等署押，於開標後，即將標單丟棄於垃圾桶內，為其等所供承，亦
    與常情相符，此外，復無其他證據證明該等標單現仍然存在，是該等偽造之署押
    業已滅失，本院不另為沒收之諭知，附此敘明。
據上論斷，應依刑事訴訟法第二百九十九條第一項前段，刑法第二十八條、第五十六
條、第二百十六條、第二百十條、第三百三十九條第一項、第五十五條、第四十七條
、第四十一條第一項前段、第七十四條第一款，罰金罰鍰提高標準條例第一條前段、
第二條，判決如主文。
中      華      民      國      九十二      年      八    月    十四    日
                                        法  官  賴妙雲
右正本證明與原本無異。
如不服本判決，應於送達後十日內向本院提出上訴狀 （須附繕本） ，上訴於台灣高等
法院台中分院。
                                        書記官
中      華      民      國      九十二      年    一    月    二十四    日
附錄論罪法條
刑法第二百十條、第二百十六條、第二百二十條第一項、第三百三十九條第一項
第  210 條  偽造、變造私文書，足以生損害於公眾或他人者，處五年以下有期徒刑。
第  216 條  行使第二百十條至第二百十五條之文書者，依偽造、變造文書或登載不實
            事項或使登載不實事項之規定處斷。
第  220 條  在紙上或物品上之文字、符號、圖畫、照像，依習慣或特約，足以為表示
            其用意之證明者，關於本章及本章以外各罪，以文書論。
            錄音、錄影或電磁紀錄，藉機器或電腦之處理所顯示之聲音、影像或符號
            ，足以為表示其用意之證明者，亦同。
            稱電磁紀錄，指以電子、磁性或其他無法以人之知覺直接認識之方式所製
            成之紀錄，而供電腦處理之用者。
第  339 條  意圖為自己或第三人不法之所有，以詐術使人將本人或第三人之物交付者
            ，處五年以下有期徒刑、拘役或科或併科一千元以下罰金。
            以前項方法得財產上不法之利益或使第三人得之者，亦同。


司法院資訊處製作；財團法人民間司法改革基金會備份。
